臺灣臺中地方法院刑事判決　　　　　　100年度交易字第289號
公　訴　人　臺灣臺中地方法院檢察署檢察官
被　　　告　林郁茂
選任辯護人　李玲瑩　律師
上列被告因過失致死案件，經檢察官提起公訴（100年度偵字第
2260號），本院判決如下：
    主       文
林郁茂因過失致人於死，處有期徒刑肆月，如易科罰金，以新臺
幣壹仟元折算壹日。緩刑貳年。
    犯 罪 事 實
一、林郁茂於民國99年12月3日上午10時許，駕駛車牌號碼X6—
    2003號自用小客車，沿臺中縣神岡鄉（現改制為臺中市神岡
    區，下同）中山路由東往西方向行駛，嗣於同日上午10時5
    分許，行經中山路與豐社一街設有燈光號誌及行人穿越道之
    交岔路口時，本應注意汽車行經行人穿越道，無論有無號誌
    指示，遇有行人穿越時，應暫停讓行人先行通過，而依當時
    天候晴、日間自然光線、路面柏油、乾燥、無缺陷、無障礙
    物、視距良好，又無不能注意之情事，竟疏未注意有行人穿
    越行人穿越道，見燈光號誌為綠燈時即貿然通行，適有行人
    呂介賓（患有老年癡呆症）沿豐社一街由北往南方向緩慢行
    走行人穿越道上，未依號誌指示即貿然穿越中山路，林郁茂
    見狀閃煞不及，其所駕駛上開汽車遂碰撞呂介賓左側，致呂
    介賓倒地後受有頭部外傷、肢體骨折、顱腦損傷等傷害。嗣
    經警據報至現場處理，將呂介賓送往神岡童醫院急救，惟呂
    介賓仍於同日上午11時17分許，不治死亡。又林郁茂於肇事
    後，犯罪偵查機關未發覺前，乃主動向到場處理之警員陳明
    其為肇事者而自首接受裁判。
二、案經臺中縣警察局（現改制為臺中巿政府警察局，下同）豐
    原分局報請臺灣臺中地方法院檢察署檢察官相驗後自動檢舉
    偵查起訴。
    理       由
一、按被告以外之人於審判外之陳述，雖不符刑事訴訟法第159
    條之1至第159條之4之規定，然經當事人於審判程序同意作
    為證據，法院審酌該言詞陳述作成時之情況，認為適當者，
    亦得為證據；當事人、代理人或辯護人於法院調查證據時，
    知有刑事訴訟法第159條第1項不得為證據之情形，而未於言
    詞辯論終結前聲明異議者，視為有前項之同意，刑事訴訟法
    第159條之5定有明文。查本案採為判決基礎之下列審判外之
    陳述，雖屬傳聞證據，惟被告、辯護人及檢察官於本院審理
    中均不爭執其證據能力，亦未曾於言詞辯論終結前聲明異議
    ，本院審酌上開陳述作成時之情況，並無違法取證之瑕疵，
    認以之作為證據為適當，均有證據能力。
二、上揭事實，業據被告林郁茂於本院審理時坦承不諱，核與證
    人邱武義於警詢中證述之情節大致相符，並有道路交通事故
    現場圖、道路交通事故調查報告表、現場監視錄影翻拍照片
    、車損照片、上開路口監視錄影光碟等在卷可稽。而被害人
    呂介賓因本件車禍經送醫後，延至99年12月3日11時17許，
    因頭部外傷致顱腦損傷而不治死亡等事實，亦有神岡童醫院
    病歷摘要在卷可證，復經臺灣臺中地方法院檢察署檢察官督
    同法醫師相驗屬實，並製有檢驗報告書、相驗屍體證明書、
    相驗筆錄、照片等附卷可稽，足認被害人呂介賓之死亡係因
    本件車禍撞擊所致。
三、按汽車行經行人穿越道，遇有行人穿越時，無論有無交通指
    揮人員指揮或號誌指示，均應暫停讓行人先行通過，道路交
    通安全規則第103條第2項定有明文。本件車禍發生時，天候
    晴、日間自然光線、路面乾燥、道路無缺陷、無障礙物及視
    距良好，有道路交通事故調查報告表(一)在卷可稽（見相驗卷
    宗第40頁），足認客觀上並無不能注意之情事。又被告駕車
    肇事當時，其行經設有行人穿越道之交岔路口，未注意停讓
    行人呂介賓先行，仍貿然通行，並無停讓之動作，且被告客
    觀上並無不能注意之情事，可知被告之駕駛行為自有過失。
    至被害人呂介賓未依號誌指示貿然穿越道路，以致肇事，被
    害人呂介賓亦有過失，惟被告仍難辭其同為肇事原因之過失
    責任。且本件經臺中巿車輛行車事故鑑定委員會、臺灣省車
    輛行車事故覆議鑑定委員會鑑定結果均同此認定，有100年6
    月8日中巿車鑑字第1000003211號函所附之鑑定意見書、100
    年8月8日覆議字第1006203183號函所附之覆議意見書在卷可
    徵，被告之過失行為與被害人呂介賓之死亡間確有相當因果
    關係。本件事證明確，被告犯行堪予認定，應依法論科。
四、論罪科刑之說明：
  (一)核被告所為，係犯刑法第276條第1項之過失致死罪。又按汽
    車駕駛人，行經行人穿越道不依規定讓行人優先通行，因而
    致人受傷或死亡，依法應負刑事責任者，加重其刑至二分之
    一，道路交通管理處罰條例第86條第1項定有明文。被告因
    駕駛上開自用小客車行經設有行人穿越道之交岔路口，未注
    意停讓行人先行，撞及被害人呂介賓，致被害人呂介賓因本
    件車禍死亡，應加重其刑。
  (二)本件被告於有偵查權限之檢警尚未查悉其係駕車肇事之人前
    ，向警方表明其係肇事車輛之駕駛人，自首而接受裁判等情
    ，有臺中縣警察局道路交通事故肇事人自首情形紀錄表在卷
    可稽，則被告主動向警方表明其係肇事車輛之駕駛人，與自
    首要件相符，衡情係基於真誠悔悟之心，應依刑法第62條前
    段規定減輕其刑，並先加後減之。
  (三)爰審酌被告前無犯罪紀錄，有臺灣高等法院被告前案紀錄表
    1份在卷可稽，其駕駛車輛行駛於道路上，本應謹慎注意，
    卻因疏失而肇事，導致被害人呂介賓死亡，對被害人家屬造
    成無可彌補之傷痛，而被害人貿然穿越道路，亦有過失，被
    告肇事後坦承犯行，已與被害人家屬達成民事和解，再斟酌
    被告為大專畢業之智識程度、生活狀況為勉足維持（參見被
    告第1次警詢調查筆錄受詢問人欄之記載）等一切情狀，量
    處如主文所示之刑，並諭知易科罰金之折算標準，以示懲儆
    。
  (四)末查，被告前未曾受有期徒刑以上刑之宣告，有臺灣高等法
    院被告前案紀錄表在卷可按，其係初犯，大專畢業，家庭經
    濟狀況勉足維持（參見被告第1次警詢調查筆錄受詢問人欄
    之記載），因過失致罹本案，造成被害人生命永無回復之損
    害，遺留被害人家屬心中永遠之傷痛，危害不可謂之不大，
    惟於本院審理期間已與被害人家屬達成和解，有本院100年
    度司中調字第1825號調解程序筆錄在卷可稽，被害人家屬呂
    添財於本院審理時亦當庭表示希望對被告從輕量刑等語（見
    本院100年8月22日審判筆錄），本院認被告經此偵審教訓，
    當知戒慎而無再犯之虞，本院認所宣告之刑，以暫不執行為
    適當，併予宣告緩刑2年，以勵自新。
據上論斷，應依刑事訴訟法第299條第1項前段，刑法第276條第1
項、道路交通管理處罰條例第86條第1項、刑法第62條前段、第
41條第1項、第74條第1項第1款，判決如主文。
中    華    民    國    100   年    9     月     5    日
                    刑事第二庭  法  官   鄭永玉
以上正本證明與原本無異。
如不服本判決應於收受送達後10日內向本院提出上訴書狀，並應
敘述具體理由；其未敘述上訴理由者，應於上訴期間屆滿後20日
內向本院補提理由書（均須按他造當事人之人數附繕本）「切勿
逕送上級法院」。
                                書記官   陳淑華
中    華    民    國   100    年    9     月    5     日
附錄論罪科刑法條：第276條第1項
中華民國刑法第276條第1項
（過失致死罪）
因過失致人於死者，處 2 年以下有期徒刑、拘役或 2 千元以下
罰金。